【裁判字號】    98,事聲,15
【裁判日期】    980824
【裁判案由】    聲明異議
【裁判全文】
臺灣基隆地方法院民事裁定              98年度事聲字第15號
異  議  人
即  債權人  甲○○
                        樓
上列當事人間清償債務強制執行事件，異議人對於中華民國98年
8月4日本院民事執行處司法事務官所為97年度執字第13279號裁
定提出異議，本院裁定如下：
    主  文
異議駁回。
    理  由
一、異議意旨略以：異議人因年邁且遭債務人積欠高額欠款致精
    神無法清醒集中，致疏於注意未於本院97年度執字第13279
    號強制執行事件之執行標的之特別變賣公告期滿前，聲請再
    為減價拍賣或另行估價拍賣。嗣經民事執行處通知公告期滿
    無人應買，亦無債權人聲請再為減價拍賣或另行估價拍賣，
    視為撤回執行標的，並給債權憑證後，異議人始具狀向執行
    處請求准予補正辦理再為減價拍賣或另行估價拍賣，為執行
    處駁回，為此請求回復原狀併基於情、理、法考量異議人之
    年齡、心境及避免再次執行浪費不必要之時間、費用等不經
    濟因素，聲明請求廢棄原裁定云云。
二、按「當事人或利害關係人，對於執行法院強制執行之命令，
    或對於執行法官、書記官、執達員實施強制執行之方法，強
    制執行時應遵守之程序，或其他侵害利益之情事，得於強制
    執行程序終結前，為聲請或聲明異議。」、「同法第12條第
    1項所謂強制執行程式終結，究指強制執行程式進行至如何
    程式而言，應視聲請或聲明異議之內容，分別情形定之，例
    如以動產及不動產為執行標的物之強制執行，對於動產之強
    制執行程式已終結，而對於不動產之強制執行程式未終結時
    ，如債務人主張查封拍賣之動產，為法律上禁止查封之物，
    聲明異議，則同條項所謂強制執行程式終結，係指對於執行
    標的物之強制執行程式終結而言，如債務人主張，依以強制
    執行之公證書不備執行名義之要件聲明異議，則同條項所謂
    強制執行程式終結，係指執行名義之強制執行程式終結而言
    ，但在後之情形，認聲明異議為有理由之裁定，僅得撤銷對
    於不動產之執行處分，至對於動產之強制執行程式，既經終
    結，其執行處分即屬無從撤銷。」強制執行法第12條第1項
    前段、院字第2776號第(一)後段參照。
三、經查，本院97年度執字第13279號強制執行事件執行標的，
    於98年4月16日公告進行特別變賣程序，有公告揭示證明書
    在卷可參，依強制執行法第95條規定公告期間至同年7月15
    日止，是該不動產之執行於該日公告期滿即告終結，依法視
    為撤回該不動產之執行，執行程序因而終結。嗣本院於同年
    7 月19日函知異議人上情並核發債權憑證結案，異議人直至
    同年7月31日始具狀向本院民事執行處聲請補正請求再為減
    價拍賣或另行估價拍賣，為本院民事執行處司法事務官駁回
    。是姑不論異議人之聲請或異議是否逾越公告期間，異議人
    之聲請及異議既均係於該案執行終結後所為，依前所述，於
    法不合，即不應准許。原裁定駁回異議人之聲請，理由雖有
    不同，惟結論並無二致，異議意旨猶執前詞，指摘原裁定不
    當，求予廢棄，非有理由，應予駁回。
四、退而言之，「民事訴訟法第164條，第165條所規定之聲請回
    復原狀程式，係為補救當事人或代理人因天災或其他不應歸
    責於己之事由致遲誤不變期間者而設。而所謂不應歸責於己
    之事由，雖不以天災以外之不可抗力為限，但總以事出意外
    ，以通常人之注意不能預見或不可避之事由，方足當之。」
    最高法院87年度臺聲字第366號民事裁定參照。本件異議人
    主張因年邁且遭債務人積欠高額欠款致精神無法清醒集中，
    致疏於注意未於本院97年度執字第13279號強制執行事件之
    執行標的之特別變賣公告期滿前，向本院民事執行處聲請再
    為減價拍賣或另行估價拍賣。然查，異議人所主張年邁、精
    神不濟等事由並非前開不可歸責於己之事由，與前揭意旨不
    合，其回復原狀之請求顯無理由，亦應駁回。
五、再退而言之，訴訟權之保障旨在使人民有機會，而且願意使
    用法院以解決爭執，此在強制執行程序亦應準用。異議人又
    請求基於情、理、法考量異議人之年齡、心境及避免再次執
    行浪費不必要之時間、費用等不經濟因素，請求再為減價拍
    賣或另行估價拍賣云云，固非無見，然按當事人亦有一般性
    訴訟促進義務，以減輕法院負擔並保障一般人使用法院之機
    會，故而強制執行法第95條已予債權人 (且不限於發動執行
    之債權人，尚包括併案債權人)於公告之三個月期間思索是
    否再為減價拍賣或另行估價拍賣，顯已予債權人相當之程序
    保障，異議人未及注意猶坐視上開期間經過，再以可歸責於
    己之事由請求「補正」，與前揭意旨顯亦未洽，是異議人以
    之為異議事由，亦無理由應予駁回。
六、據上論結：本件異議為無理由，依強制執行法第30條之1，
    民事訴訟法第240條之4第3項後段，裁定如主文。
中    華    民    國    98    年    8     月    24    日
                  民事庭法  官  徐世禎
以上正本係照原本作成。
如對本裁定抗告，應於本裁定送達後10日內，向本院提出抗告狀
，並繳納抗告費新臺幣1000元。
中    華    民    國    98    年    8     月    24    日
                        書記官  周素秋


司法院資訊處製作；財團法人民間司法改革基金會備份。
